【裁判字號】    89,交上訴,1181
【裁判日期】    890814
【裁判案由】    過失致死
【裁判全文】
臺灣高等法院臺南分院刑事判決          八十九年度交上訴字第一一八一號 Ｇ
      上  訴  人
      即自訴人    乙  ○  ○
      被      告  甲  ○  ○
右上訴人因自訴被告過失致死案件，不服臺灣雲林地方法院八十九年度交自字第一號
中華民國八十九年八月十四日第一審判決（檢察官移送併辦案號：臺灣雲林地方法院
檢察署八十九年度偵字第四三七號），提起上訴，本院判決如左：
      主      文
上訴駁回。
      理      由
一、自訴意旨略以：自訴人之配偶徐文生於民國八十八年十一月三十日上午十一時二
    十分許，騎乘車牌號碼ＭＩＯ－二二六號重型機車，沿雲林縣大埤鄉○○村○○
    道路由南往北方向行駛，途經同村豐崗枝八號電桿前，適有同向由被告甲○○駕
    駛車牌號碼ＳＤ－三二八○號之營業用小貨車由後駛來，詎甲○○竟疏未注意二
    車保持適當間距及車前狀況，突由機車左側駛入右側車道，於徐文生機車前緊急
    煞車，徐文生見狀煞車不及，而撞及小貨車右後角，致徐文生受有頸椎第五、六
    節棘突骨折，經送醫急救，延至八十八年十二月十日上午十時許，因中樞神經衰
    竭不治死亡，因認被告涉犯刑法第二百七十六條第二項業務過失致死罪嫌云云。
二、按犯罪事實應依證據認定之，無證據不得推定其犯罪事實，刑事訴訟法第一百五
    十四條定有明文。又刑法上之過失，指對於構成犯罪之事實，按其情節，應注意
    並能注意而不注意而言，且其過失行為與結果間，在客觀上有相當因果關係始得
    成立；倘僅被害人之過失為發生危害之獨立原因者，則行為人與該項結果發生之
    因果關係，已失其聯絡，自難令負刑法上過失之責（最高法院七十六年度台上字
    第一九二號、二十三年度上字第五二二三號判例意旨參照）。
三、自訴人認被告涉犯上開罪嫌，無非以自訴人之指訴及診斷證明書、相驗屍體證明
    書各一紙為其論據。訊據被告甲○○固坦承於右揭時、地為死者徐文生機車自後
    追撞，徐文生因此死亡之事實，惟堅決否認有何過失犯行，辯稱：當日上午伊駕
    車行經該處，見同村村民楊本騎乘機車摔倒於同向路旁，伊欲協助摔傷之楊本，
    遂打右轉方向燈停車於路旁，於車停妥正欲下車之際，竟遭隨後而至疏未注意車
    前狀況之機車騎士徐文生撞及伊小貨車右後角，伊既依交通規則打方向燈停於路
    邊，而遭徐文生機車追撞，伊自無過失等語。經查：
（一）被告甲○○駕駛營業用小貨車行駛於道路，遭被害人徐文生騎乘機車自後追撞
      之事實，業據被告甲○○於警訊及偵審中供承不諱，並據證人楊本、陳木火結
      證屬實，且有道路交通事故調查報告表一件及照片十八張分別附原審卷及相驗
      卷可稽。而徐文生因本件車禍死亡，亦據檢察官督同法醫師相驗無訛，制有勘
      驗筆錄、相驗屍體證明書、驗斷書可憑。
（二）依據證人即機車店老闆林育辰、修理前開小貨車之老闆蔡國華於原審之證詞，
      與被害人額頭流血、頸椎骨折之傷勢，暨小貨車右後方保險桿、方向燈及車斗
      遮攔板等處受損，機車前輪上方「擋土除」有凹刮痕、其上之避震器有撞擊凹
      痕、前大燈破裂及大燈上方之擋風玻璃破裂等二車受損情形，以及原審至現場
      模擬當時二車撞擊情形與高度比對（製有現場勘驗筆錄、勘驗略圖及照片附原
      審卷第六九頁至七三頁、七七頁至八○頁）等證據，綜合研判，堪認被告駕駛
      之小貨車右後角確係遭被害人騎乘之機車追撞，被害人額頭因此撞及其機車擋
      風玻璃、再撞及小貨車，經反彈致頸椎骨折。
（三）證人楊本結證稱：當時伊騎機車欲往大埤，在案發地點不小心跌倒在路邊，剛
      好甲○○開車過來，經過伊身旁後再前行約十幾公尺，有看到甲○○打方向燈
      ，結果車剛停好，人未下車，就被被害人機車從後追撞等語（見原審八十九年
      二月二日訊問筆錄）；證人陳木火雖結證稱：當時因怕妨害交通，伊曾將小貨
      車向前開五、六公尺等語（見原審八十九年七月三十一日審理筆錄）。被告駕
      駛之小貨車雖曾遭移動，惟證人即承辦員警陳明宏結證稱：伊是車禍當天約中
      午十二時許到達現場，二車停放位置即如調查報告表所示，當時機車倒放位置
      旁邊有擋風玻璃碎片及由機車上掉落之便當、飲料，機車倒地位置應沒有移動
      過，機車僅被扶起而已，小貨車是否有被移動，伊不清楚等語（見原審八十九
      年七月十八日勘驗筆錄）。綜合上述證詞，案發後小貨車縱曾向前移動，然機
      車除被扶起外，並未遭移動，參以現場路寬八公尺，機車倒地位置僅距離路邊
      排水溝約○‧四公尺，有前開調查報告表可憑，足見被告駕駛之小貨車被追撞
      當時已極靠近路邊停車，且其停車時，又已依規定打右邊方向燈表示將靠右停
      車。
（四）按參與交通之人，可信賴其他參與交通之對方亦能遵守交通規則，同時為必要
      之注意，謹慎採取適當之行動，而對於不可知之對方違規行為並無預防之義務
      ，此即所謂之「信賴原則」。是本件被告駕車既已遵守交通規則，則其信賴被
      害人應遵守前後車應保持安全距離並注意車前狀況之規定，而打方向燈向右停
      靠，詎被害人竟違反前開規定，貿然前行，殊非遵守交通規則之被告所能注意
      ，故被害人徐文生對此次車禍之發生自應負全部責任。
（五）本件車禍事故，經原審送請鑑定結果，亦同此認定，有台灣省嘉雲區車輛行車
      事故鑑定委員會八十九年四月二十伊一日嘉鑑字第八九○二五一號鑑定意見書
      在卷可憑。綜上所述，被告甲○○駕車行駛於道路，既已遵守相關交通規則之
      規定，而因被害人徐文生騎乘機車未能保持前後車安全距離及疏未注意車前狀
      況，於被告不能注意之情況下發生本件車禍，被告自無任何過失責任可言。從
      而自不能僅憑自訴人之指訴、道路交通事故調查報告表、照片及驗斷證明書而
      入罪。
（六）除上所述外，復查無其他積極證據足資證明被告確有違反注意義務之行為，自
      屬不能證明被告犯罪，揆諸前開規定與說明，自應為被告無罪之諭知。
四、原審依審理結果，認不能證明被告犯罪而諭知被告無罪之判決，核無違誤。上訴
    意旨，仍執陳詞，任意指摘原判決不當，為無理由，應予駁回。上訴人另請求將
    本件送其他單位鑑定，因事實已明，核無必要。
五、檢察官移送併案審理部分與本案自訴事實係屬同一事實，為同一案件，法院自應
    一併審理，附此敘明。
據上論斷，應依刑事訴訟法第三百六十八條，判決如主文。
中    華    民    國      八十九      年      十      月      二十六    日
                                  臺灣高等法院臺南分院刑事第六庭
                                      審判長法官  林    金    村
                                            法官  徐    宏    志
                                            法官  顏    基    典
右正本證明與原本無異。
如不服本判決，應於判決送達後十日內向本院提出上訴狀，其未敘述理由者並應於提
出上訴狀後十日內向本院補提理由書（應附繕本)。
                                      法院書記官  徐    瑞    清
中    華    民    國      八十九      年      十      月      三十      日


司法院資訊處製作；財團法人民間司法改革基金會備份。
